臺灣臺北地方法院刑事判決
110年度訴字第679號
公  訴  人  臺灣臺北地方檢察署檢察官
被      告  翁子傑


            周宸宇


            蔡承運



            劉家愷






            賴毅丞


上列被告因妨害秩序案件，經檢察官聲請簡易判決處刑（110年
度偵字第10549號），本院認不宜以簡易判決處刑（110年度簡字
第1506號），改依通常程序審理，嗣被告於準備程序中就被訴事
實為有罪之陳述，經本院裁定進行簡式審判程序，並判決如下：
    主  文
翁子傑、周宸宇、劉家愷犯意圖供行使之用而攜帶兇器在公共場
所聚集三人以上下手實施強暴脅迫罪，各處有期徒刑陸月，如易
科罰金，均以新臺幣壹仟元折算壹日。
蔡承運、賴毅丞犯意圖供行使之用而攜帶兇器在公共場所聚集三
人以上下手實施強暴脅迫罪，各處有期徒刑陸月，如易科罰金，
均以新臺幣壹仟元折算壹日。均緩刑貳年，緩刑期間付保護管束
，並應於緩刑期內向指定之政府機關、政府機構、行政法人、社
區或其他符合公益目的之機構或團體提供肆拾小時之義務勞務。
扣案之西瓜刀肆把，均沒收之。
    事  實
一、翁子傑、周宸宇、蔡承運、劉家愷、賴毅丞於民國110年3月
    15日晚間11許，在址設臺北市○○區○○○路0段000號地下1樓之
    香格里拉酒店內飲酒，迨於同年月16日凌晨6時許，其等離
    開酒店之際，在紅磚道上，與真實姓名年籍不詳綽號「阿奇
    」之成年男子及其友人數名，雙方因故發生口角爭執，並相
    互推擠拉扯。翁子傑、周宸宇、蔡承運、劉家愷、賴毅丞均
    明知該紅磚道為公共場所，於該處聚眾施強暴脅迫，顯會造
    成公眾或他人恐懼不安，危害人民安寧及公共秩序，竟仍基
    於意圖供行使之用而攜帶兇器在公共場所聚集三人以上下手
    實施強暴脅迫之犯意聯絡，由賴毅丞自車牌號碼000-0000號
    自用小客車後車廂內，拿取劉家愷所有放置在內之客觀上足
    以作為兇器之西瓜刀4支，再由翁子傑、周宸宇、蔡承運、
    劉家愷分別持上開西瓜刀對「阿奇」及其友人揮舞，並追趕
    及推擠「阿奇」及其友人，以此等方式下手實施強暴脅迫而
    妨害社會秩序安寧。嗣經警據報到場，並當場扣得上開西瓜
    刀4支，始悉上情。
二、案經臺北市政府警察局大安分局報請臺灣臺北地方檢察署檢
    察官偵查起訴。
    理  由
一、上揭事實，業據被告翁子傑、周宸宇、蔡承運、劉家愷、賴
    毅丞於警詢、偵查及本院審理時坦承不諱（見偵查卷第33至
    58頁、第127至142頁、本院卷第83至84頁、第95頁），核與
    證人李臣禾於警詢中證述內容大致相符（見偵查卷第59至62
    頁），且有現場監視器錄影光碟1片暨擷圖照片共7張、臺灣
    臺北地方檢察署檢察官110年7月21日勘驗筆錄（見偵查卷第
    71至77頁、第237至242頁），並有西瓜刀4支扣案可資佐證
    ，足認被告自白均與事實相符，堪予採信。綜上所述，本案
    事證明確，被告犯行洵堪認定，應予依法論科。
二、論罪科刑：
　㈠罪名：
　　核被告5人所為，均係犯刑法第150條第2項第1款、第1項後
    段之意圖供行使之用而攜帶兇器在公眾得出入之場所聚集三
    人以上施以強暴脅迫罪。
　㈡共犯關係：
　　被告5人就上開犯行，有犯意聯絡及行為分擔，應依刑法第2
    8條規定，論以共同正犯。至本罪已表明為聚集三人以上，
    是主文之記載應無加列「共同」之必要（最高法院79年度台
    上字第4231號判決意旨參照），併此敘明。
　㈢刑之加重減輕事由：
　⒈是否依累犯規定加重其刑之說明：
　⑴被告翁子傑前因放火燒燬其他物件案件，經臺灣高等法院以1
    08年度上訴字第1558號判處有期徒刑6月確定；復因毒品案
    件，經臺灣新北地方法院以106年度簡字第5579號判處有期
    徒刑6月確定，前開二案，嗣經臺灣高等法院以108年度聲字
    第3907號裁定應執行有期徒刑10月確定（下稱甲案）；再因
    詐欺等案件，經臺灣新北地方法院以107年度原訴字第2號判
    處有期徒刑7月確定，並與前開甲案接續執行，於109年6月2
    0日縮刑期滿執行完畢，有臺灣高等法院被告前案紀錄表1份
    在卷可按，其受有期徒刑之執行完畢後，5 年以內故意再犯
    本案有期徒刑以上之罪，為累犯。
　⑵被告周宸宇前因不能安全駕駛致交通危險案件，經臺灣新北
    地方法院以104年度交易字第382號判處有期徒刑3月確定，
    於105年7月14日易科罰金執行完畢，有臺灣高等法院被告前
    案紀錄表1份在卷可按，其受有期徒刑之執行完畢後，5 年
    以內故意再犯本案有期徒刑以上之罪，為累犯。
　⑶惟按刑法第47條第1項有關累犯加重本刑部分，固不生違反憲
    法一行為不二罰原則之問題。惟其不分情節，基於累犯者有
    其特別惡性及對刑罰反應力薄弱等立法理由，一律加重最低
    本刑，於不符合刑法第59條所定要件之情形下，致生行為人
    所受之刑罰超過其所應負擔罪責之個案，其人身自由因此遭
    受過苛之侵害部分，對人民受憲法第8條保障之人身自由所
    為限制，不符憲法罪刑相當原則，牴觸憲法第23條比例原則
    ；而於前揭法條修正前，為避免發生上述罪刑不相當之情形
    ，法院就該個案裁量是否加重最低本刑（司法院釋字第775 
    號解釋參照）。查，被告翁子傑、周宸宇雖有上開前科與執
    行情形，然被告翁子傑前開所犯放火燒燬其他物件案件及被
    告周宸宇所犯不能安全駕駛致交通危險案件，固與本案所犯
    意圖供行使之用而攜帶兇器在公眾得出入之場所聚集三人以
    上施以強暴脅迫罪所保護之法益相同（即公共安全之社會法
    益），然犯罪手段及罪質均有不同，考量本案情節、被告翁
    子傑、周宸宇之主觀惡性、危害程度及罪刑相當原則，爰不
    依刑法第47條第1項規定加重其刑。
　⒉是否依刑法第150條第2項加重其刑之說明：　　　
　　按犯刑法第150條第1項之在公眾得出入之場所聚集實施強暴
    罪前項之罪，而有下列情形之一者，得加重其刑至二分之一
    ：一、意圖供行使之用而攜帶兇器或其他危險物品犯之。二
    、因而致生公眾或交通往來之危險，同法條第2項定有明文
    。上開得加重條件，屬於相對加重條件，並非絕對應加重條
    件，是以，事實審法院得參酌當時客觀環境、犯罪情節及危
    險影響程度、所扮演角色等事項，綜合權衡考量是否有加重
    其刑之必要性。查本案共犯人數非多，亦無持續增加致難以
    控制之情形，且衝突時間短暫，尚無人受傷，被告5人所犯
    侵害社會秩序安全之情節，尚未進一步擴大危害，本院認為
    尚無予以加重其刑之必要性。　
  ㈣量刑：
　　爰以行為人之責任為基礎，本院審酌被告5人未能適當處理
    情緒，聚集在公共場所持西瓜刀尋釁，所為實非可取；惟念
    被告5人犯後均垣承犯行，態度尚可；兼衡被告翁子傑自陳
    國中肄業之智識程度、現在工廠上班，每月薪水約新臺幣（
    下同）2萬多元，尚有子女待其撫養之生活狀況；被告周宸
    宇自陳國中肄業之智識程度、在工地打工，每日薪資1千元
    ，每月可工作約20日，且有子女待其養育之生活狀況；被告
    蔡承運自陳高中肄業之智識程度、從事裝潢工作，每月薪水
    約2萬多元之生活狀況；被告劉家愷自陳國中畢業之智識程
    度、在麵攤上班，每月薪水約2萬元之生活狀況；被告賴毅
    丞自陳高中肄業之智識程度、在工廠上班，每月薪水約2萬
    多元之生活狀況（見本院卷第97至98頁）；復考量本案幸未
    有重大傷亡，暨其等犯罪動機、目的、手段、素行、情節等
    一切情狀，分別量處如主文所示之刑，並諭知易科罰金之折
    算標準，以資懲儆。
　㈤緩刑：　
　　末查，被告蔡承運、賴毅丞前未曾故意犯罪受有期徒刑以上
    刑之宣告，有臺灣高等法院被告前案紀錄表附卷可稽，其因
    一時失慮，致罹刑典，固非可取，惟審酌其等犯後均坦認犯
    行，被告蔡承運、賴毅丞經偵、審程序之教訓後，當能知所
    警惕，信無再犯之虞，本院認其所受刑之宣告以暫不執行為
    適當，並衡酌本案之犯罪程度，爰宣告緩刑2年，以勵自新
    。惟被告蔡承運、賴毅丞所為前揭行為係有害於社會法益之
    犯罪，為確保被告蔡承運、賴毅丞記取教訓並建立尊重法治
    之正確觀念，認有課予一定負擔之必要，爰併依刑法第74條
    第2項第5款規定，命其應向檢察官指定之政府機關、政府機
    構、行政法人、社區或其他符合公益目的之機構或團體，提
    供40小時之義務勞務，並依刑法第93條第1項第2款之規定，
    諭知緩刑期間付保護管束，以收矯正及社會防衛之效。倘被
    告蔡承運、賴毅丞未遵循本院所諭知如主文所示緩刑期間之
    負擔，情節重大，足認原宣告之緩刑難收其預期效果，而有
    執行刑罰之必要者，依刑事訴訟法第476條及刑法第75條之1
    第1項第4款之規定，檢察官得向本院聲請撤銷上開緩刑之宣
    告，併予敘明。
三、沒收：　　
　　扣案之西瓜刀4把，分別為被告周宸宇及劉家愷所有，且供
    本案犯罪之用，業據周宸宇、劉家愷等自承在卷（見偵查卷
    第51頁、本院卷第84頁），爰依刑法第38條第2項規定，宣
    告沒收。至扣案之鋁棒1支，被告5人並未持之犯本案意圖供
    行使之用而攜帶兇器在公眾得出入之場所聚集三人以上施以
    強暴脅迫罪，爰不予宣告沒收。
據上論斷，應依刑事訴訟法273條之1第1項、第299條第1項前段
、第452條，刑法第28條、第150條第2項第1款、第1項後段、第4
1條第1項前段、第38條第2項、第74條第1項第1款、第2項第5款
、第93條第1項第2款，刑法施行法第1條之1，判決如主文。
本案經檢察官鄭少珏提起公訴，由檢察官羅儀珊到庭執行公訴。
中　　華　　民　　國　　110 　年　　11　　月　　2 　　日
　　　　　　　　　刑事第十一庭  法　官　林鈺珍
以上正本證明與原本無異。
如不服本判決應於收受送達後20日內向本院提出上訴書狀，並應
敘述具體理由；其未敘述上訴理由者，應於上訴期間屆滿後20日
內向本院補提理由書（均須按他造當事人之人數附繕本）「切勿
逕送上級法院」。
　　　　　　　　　　　　　　　　書記官　葉潔如
中　　華　　民　　國　　110 　年　　11　　月　　2 　　日
附錄本案論罪科刑法條全文： 
中華民國刑法第150條
在公共場所或公眾得出入之場所聚集三人以上，施強暴脅迫者，
在場助勢之人，處1年以下有期徒刑、拘役或10萬元以下罰金；
首謀及下手實施者，處6月以上5年以下有期徒刑。
犯前項之罪，而有下列情形之一者，得加重其刑至二分之一：
一、意圖供行使之用而攜帶兇器或其他危險物品犯之。
二、因而致生公眾或交通往來之危險。